【裁判字號】    96,訴,4943
【裁判日期】    980527
【裁判案由】    政府採購法
【裁判全文】
臺灣高雄地方法院刑事判決              96年度訴字第4943號
公  訴  人  臺灣高雄地方法院檢察署檢察官
被      告  戊○○
被      告  庚○○
上列被告等因政府採購法案件，經檢察官提起公訴（96年度偵字
第30497 號、96年度偵字第30498 號），本院判決如下：
    主  文
戊○○意圖影響採購結果，容許他人借用本人名義參加投標，處
有期徒刑肆月，如易科罰金，以銀元參佰元即新臺幣玖佰元折算
壹日，減為有期徒刑貳月，如易科罰金，以銀元參佰元即新臺幣
玖佰元折算壹日。
庚○○意圖影響採購結果，容許他人借用本人名義參加投標，累
犯，處有期徒刑肆月，如易科罰金，以銀元參佰元即新臺幣玖佰
元折算壹日，減為有期徒刑貳月，如易科罰金，以銀元參佰元即
新臺幣玖佰元折算壹日。
    事  實
一、庚○○前於民國87年間因詐欺案件，經臺灣臺北地方法院以
    89年度易緝字第288 號判處有期徒刑6 月確定，於91年5 月
    3 日易科罰金執行完畢。
二、丁○○（丁○○於97年9 月23日死亡，已經本院另為公訴不
    受理判決）係宗佛實業有限公司（下稱宗佛公司）實際負責
    人，戊○○係阿羅哈禮儀股份有限公司（下稱阿羅哈公司）
    負責人；乙○○係連廷實業有限公司（下稱連廷公司）實際
    負責人（已經本院另行審結），庚○○係福祿壽發有限公司
    （下稱福祿壽發公司）實際負責人。緣於92年11月11日，高
    雄縣茄萣鄉公所辦理該鄉「第二公墓起挖無主墳墓工程」（
    下稱墳墓起挖工程）採購招標案第2 次公開招標，詎丁○○
    、戊○○、乙○○、庚○○等4 人竟分別為下列行為：
  (一)丁○○為期能使宗佛公司順利標得上開墳墓起挖工程公開招
    標案，與無意參與系爭標案之戊○○協商後，竟基於意圖影
    響採購結果，借用他人名義投標之犯意，向戊○○表示欲借
    用阿羅哈公司之名義一起陪標，戊○○則基於容許他人借用
    本人名義參加投標之犯意應允後，遂向戊○○借用阿羅哈公
    司之證件投標，並由戊○○將押標金及投標文件等一起交給
    丁○○填寫後，2 人再於92年11月7 日到高雄縣彌陀郵局將
    宗佛公司、阿羅哈公司投標文件一起寄送至茄萣鄉公所參與
    投標。
  (二)乙○○為期能使連廷公司順利標得上開墳墓起挖工程公開招
    標案，與無意參與系爭標案之庚○○協商後，竟基於意圖影
    響採購結果，借用他人名義投標之犯意，向庚○○表示欲借
    用福祿壽發公司之名義一起陪標，庚○○則基於容許他人借
    用本人名義參加投標之犯意應允後，遂向庚○○借用福祿壽
    發公司之證件投標，並由乙○○購得2 份標單，再由乙○○
    委由不知情之賴秋明於92年11月10日，自其萬泰商業銀行00
    0000000000（戶名：勝鵬有限公司）號帳戶提領25萬元，並
    請銀行開立連號且面額分別為15萬元、10萬元之支票2紙 （
    支票號碼分別為：LD0000000 號、LD0000000 號，受票人均
    為：高雄縣茄萣鄉公所，付款人均為：萬泰商業銀行嘉義簡
    易型分行，票載發票日均為：92年11月10日），作為連廷公
    司及福祿壽發公司參加前開工程招標案之押標金，共同參與
    上開墳墓起挖工程公開招標案。
  (三)嗣茄萣鄉公所於95年11月11日進行上開墳墓起挖工程之開標
    、審標時，計有宗佛公司等14家廠商參與投標，經茄萣鄉公
    所以宗佛公司及阿羅哈公司2 家公司郵局快捷寄送郵件號碼
    連號、筆跡雷同；以連廷公司及福祿壽發公司2 家公司之押
    標金支票連號等情形，均違反政府採購法第50條第1 項第 5
    款「不同投標廠商間之投標文件內容有重大異常關聯者」為
    由，判定為無效標而不予開摽，始悉上情。
三、案經法務部調查局高雄縣調查站移送臺灣高雄地方法院檢察
    署檢察官偵查起訴。
    理  由
壹、程序部分：
一、證據能力之審查：
    按被告以外之人於審判外之陳述，雖不符刑事訴訟法第 159
    條之1 至第159 條之4 之規定，而經當事人於審判程序同意
    作為證據，法院審酌該言詞陳述或書面陳述作成時之情況，
    認為適當者，亦得為證據；當事人、代理人或辯護人於法院
    調查證據時，知有第159 第1 項不得為證據之情形，而未於
    言詞辯論終結前聲明異議者，視為有前項之同意，刑事訴訟
    法第159 條之5 定有明文。本件所援引之以下各項證據（詳
    後述），固有部分屬傳聞證據，然公訴人、被告於本院調查
    證據時，均知有前開第159 第1 項不得為證據之情形，而被
    告戊○○表示同意做為證據使用（見本院卷一第196 頁），
    且被告庚○○於言詞辯論終結前，亦未聲明異議，本院審酌
    該等證據作成時之狀況，並無違法取證之情事，且無不宜作
    為證據之情形，依前開說明，爰認均有證據能力，合先敘明
    。
貳、實體部分：
一、訊據被告戊○○矢口否認有何容許他人借用本人名義參加投
    標之犯行，辯稱：伊是同案被告陳祺培之家屬，只是阿羅哈
    公司之人頭，阿羅哈公司從成立到結束，伊都沒有參與實際
    運作，伊沒有借牌予陳祺培云云（見本院卷一第113 頁，本
    院卷三第104 頁）。另被告庚○○則坦承全部犯行（見本院
    卷三第114 頁）。經查：
  (一)丁○○係宗佛公司實際負責人，戊○○係阿羅哈公司負責人
    ，乙○○係連廷公司實際負責人，庚○○係福祿壽發公司實
    際負責人，於92年11月11日，高雄縣茄萣鄉公所辦理該鄉「
    第二公墓起挖無主墳墓工程」採購招標案第2 次公開招標，
    上開公司及企業均參與投標，嗣茄萣鄉公所於95年11月11日
    進行開標、審標時，計有宗佛公司等14家廠商參與投標，經
    茄萣鄉公所以宗佛公司及阿羅哈公司2 家公司郵局快捷寄送
    郵件號碼連號、筆跡雷同；以連廷公司及福祿壽發公司2 家
    公司之押標金支票連號等情形，均違反政府採購法第50條第
    1 項第5 款「不同投標廠商間之投標文件內容有重大異常關
    聯者」為由，判定為無效標而不予開摽等事實，為被告戊○○、庚○○及同案被告陳祺培、乙○○所不否認（見調查卷
    第1 至3 、45至48頁，偵2 卷第52至54、56、57頁，本院卷
    一第199 頁，見本院卷三第114 頁），且經證人即宗佛公司
    負責人子○○、證人即連廷公司負責人癸○○等人證述屬實
    （見調查卷53、54頁，本院卷一第203 頁），並有宗佛公司
    92年11月7 日7 工程投標標封、高雄縣茄萣鄉公所勞務採購
    廠商投標證件審查表、宗佛公司說明函、阿羅哈公司92年11
    月7 日工程投標標封、高雄縣茄萣鄉公所勞務採購廠商投標
    證件審查表、阿羅哈禮儀股份有限公司董監事資料查詢、阿
    羅哈公司登記基本資料查詢、押標金支票2 紙（福祿壽發、
    連廷）、簽發台銀/ 本行支票申請書2 紙、勝鵬有限公司萬
    泰商業銀行存款業務往來申請書、萬泰商業銀行松江分行92
    年12月24日松江字268 號函、存款業務往來申請書、勝鵬公
    司台北市政府營利事業登記證、勝鵬公司有限公司變更登記
    表、萬泰銀行嘉義簡易型分行92年12月23日嘉義字00000000
    00 5號函、LD0000000 、LD0000000 傳票影本、連廷公司工
    程投標標封、連廷公司台北市政府營利事業登記證、連廷公
    司公司登記資料查詢、連廷公司標單封、高雄縣茄萣鄉公所
    勞務採購廠商投標證件審查表、癸○○說明書、福祿壽發公
    司工程投標標封、福祿壽發公司台北市政府營利事業登記證
    、福祿壽發公司公司登記資料查詢、福祿壽發公司標單封、
    福祿壽發公司登記基本資料查詢、福祿壽發公司說明書、陳
    台麗說明書、吳吉霖說明書、高雄縣茄萣鄉公所勞務採購廠
    商投標證件審查表各1 份，及高雄縣茄萣鄉公所營繕工程投
    標須知及附件、高雄縣茄萣鄉第二公墓起挖無主墳墓工程招
    標須知補充說明、高雄縣茄萣鄉公所工程合約第一次中文招
    標公告新增畫面、高雄縣茄萣鄉公所廢標紀錄、公開招標無
    法決標公告、無法決標公告、補充後高雄縣茄萣鄉第二公墓
    起挖無主墳墓工程招標須知補充說明、補充後第一次中文招
    標公告新增畫面、高雄縣茄萣鄉公所決標紀錄、決標公告各
    1 份在卷可稽（見調查卷第5 、55、56、75、50、51、 111
    至128 頁，外放卷證1 、2 ），堪認為真實。
  (三)犯罪事實(一)部分：
  1.訊據同案被告陳祺培於調查及偵查中供稱：伊是宗佛公司的
    實際負責人，負責管理宗佛公司所有業務，伊不是阿羅哈禮
    儀公司的股東，戊○○於92年間創立阿羅哈禮儀公司，並跟
    著伊學習喪葬禮儀業務，於94年間結束營業。高雄縣茄萣鄉
    公所高雄縣茄萣鄉第二公墓起挖無主墳墓工程第1 、2 次投
    標，宗佛公司都有參與，阿羅哈公司只有參與第2 次投標，
    伊是找阿羅哈公司幫忙投標，宗佛公司之標單內容是伊本人
    親自擬稿，交由家人填寫，戊○○替伊寫好標封封面郵寄，
    至於阿羅哈公司的標封及標單係戊○○自行填寫，因戊○○
    算是伊的徒弟及下游協力廠商，所以她把押標金及投標文件
    都交給伊我，叫伊幫她寄，我們2 個一起到彌陀郵局去寄，
    由她來填寫寄件人、收件人資料等語（見調查卷第1 至3 頁
    ，偵2 卷第56、57頁），可以得知本件確實係同案被告陳祺
    培向本無意參與系爭標案之被告戊○○協商後，與阿羅哈公
    司一起投標，並由被告戊○○為宗佛公司、阿羅哈公司填寫
    寄件人、收件人資料，與陳祺培一同到彌陀郵局郵寄。而政
    府制訂政府採購法之目的，在為建立政府採購制度，依公平
    、公開之採購程序，提升採購效率與功能，確保採購品質，
    政府採購法第1 條定有明文，是為期廠商間之公平競爭，依
    同法第33條第1 項前段規定，廠商之投標文件，應以書面密
    封，以免事前洩漏投標廠商投標之金額，而使投標廠商遭受
    不公平之競爭對待；而在投標廠商方面，通常亦會將投標金
    額視為商業機密予以保護，以免洩漏遭其他有意願之廠商知
    悉，而為更低價之競爭，尤有甚者，部分投標廠商在投標前
    甚至將「是否參加投標」視為機密，而不讓其他有意投標廠
    商知悉其投標意願，以俾得到更大之投標利益。據此，可以
    確認無疑者，投標廠商除以協議方式圍標或借用他人名義陪
    標之情形外，在正常情形下，投標廠商必然希望愈少廠商參
    與投標愈好，而不會邀請其他符合資格之廠商共同前往投標
    ，以免在更激烈的投標廠商競爭下，錯失得標機會或因而提
    高投標金額而降低可得利益。而本件阿羅哈公司在不知情系
    爭墳墓起挖工程第2 次公開招標之情形下，竟由同案被告陳
    祺培找未參與系爭工程第1 次招標之阿羅哈公司共同投標，
    並由被告戊○○把押標金及投標文件都交給陳祺培，並由戊○○替宗佛公司寫好標封封面後，2 人一起到彌陀郵局去寄
    件，由戊○○填寫寄件人、收件人資料，則依上開說明，苟
    非同案被告陳祺培向被告戊○○借用阿羅哈公司名義投標系
    爭工程，陳祺培豈會邀同阿羅哈公司參與投標競價，而使本
    身遭受不利益之競爭？而阿羅哈公司如係為本身利益欲參與
    投標，又豈會將投標文件交予競爭者陳祺培，而使阿羅哈公
    司之投標金額有外洩之可能，而使本身遭受不公平之競爭？
    在在均足以證明本件確係由同案被告陳祺培向無意參與系爭
    標案之戊○○借用阿羅哈公司之名義一起陪標，而由戊○○
    容許陳祺培借用阿羅哈公司名義參加投標無疑。至同案被告
    陳祺培雖辯稱：因為阿羅哈公司的戊○○是伊的徒弟，這是
    她第一次參加公家機關的投標，所以她不懂的事情都由伊教
    她，這一次伊都教她程序，但投標價格彼此都不知道，所以
    她把押標金及投標文件都交給伊，叫伊幫她寄，渠等沒有串
    通云云，要與本院上開調查證據結果相悖，不足採信。
  2.至同案被告戊○○雖於本院審理時辯稱：伊是同案被告陳祺
    培之家屬，只是阿羅哈公司之人頭，阿羅哈公司從成立到結
    束，伊都沒有參與實際運作，伊沒有借牌予陳祺培云云（見
    本院卷一第113 頁，本院卷三第104 頁），然並未能舉證證
    明阿羅哈公司係由何人實際經營，而依同案被告陳祺培於調
    查局供稱：伊不是阿羅哈公司的股東，戊○○於92年間創立
    阿羅哈禮儀公司，並跟著伊學習喪葬禮儀業務，阿羅哈公司
    係戊○○、張敬梅及子○○合資經營，伊是找阿羅哈公司幫
    忙投標，宗佛公司之標單內容是伊本人親自擬稿，交由家人
    填寫，戊○○替伊寫好標封封面郵寄，至於阿羅哈公司的標
    封及標單係戊○○自行填寫等語（見調查卷第1 頁背面、第
    3 頁），阿羅哈公司的標封及標單既係戊○○自行填寫，顯
    見阿羅哈公司係由戊○○所實際經營甚明，是被告戊○○上
    開辯詞並非可採。
  3.此外，尚有宗佛公司92年11月7 日工程投標標封、高雄縣茄
    萣鄉公所勞務採購廠商投標證件審查表、宗佛公司說明函、
    阿羅哈公司92年11月7 日工程投標標封、高雄縣茄萣鄉公所
    勞務採購廠商投標證件審查表、阿羅哈禮儀股份有限公司董
    監事資料查詢、阿羅哈公司登記基本資料查詢等資料在卷可
    稽（見調查卷第5 、75頁，外放卷證2） 。是本件應係同案
    被告陳祺培意圖影響採購結果，而借用阿羅哈公司名義投標
    ，被告戊○○則基於意圖影響採購結果之犯意，容許陳祺培
    借用阿羅哈公司名義參加投標，此部分事證明確，被告戊○○之犯行堪予認定。
  (四)犯罪事實(二)部分：
  1.此部分之事實，業據被告庚○○於本院審理時坦承不諱，而
    同案被告乙○○亦不否認：連廷公司的押標金15萬元，福祿
    壽發公司押標金10萬元，均要用來作為「高雄縣茄萣鄉第二
    公墓起挖無主墳墓工程」之押標金，伊並不認識福祿壽發公
    司的人員，當時是劉生秀（按即被告庚○○）告訴伊他的押
    標金不足，要伊再多開立一張10萬元支票之押標金借他，劉
    生秀事後沒有歸還，投標之前，劉生秀與伊討論時，有向伊
    表示上述茄萣鄉標案有利潤，可以參加投標等情（見調查卷
    第47、48頁），並有面額分別為15萬元、10萬元之支票押標
    金2 紙（支票號碼分別為：LD0000000 號、LD0000000 號，
    受票人均為：高雄縣茄萣鄉公所，付款人均為：萬泰商業銀
    行嘉義簡易型分行，票載發票日均為：92年11月10日）、簽
    發台銀/ 本行支票申請書2 紙、勝鵬有限公司萬泰商業銀行
    存款業務往來申請書、萬泰商業銀行松江分行92.12.24松江
    字268 號函、存款業務往來申請書、萬泰銀行嘉義簡易型分
    行92年12月23日嘉義字0000000000 5號函、LD0000000 、
    LD0000000 傳票影本各1 份在卷可稽（見調查卷第50、51、
    119 至122 、115 至118 頁）。而押標金乃投標廠商為擔保
    其踐行投標程序時，願遵守投標須知而向招標單位所繳交之
    保證金，必須於投標以前支付，旨在督促投標人於得標後，
    必然履行契約外，兼有防範投標人圍標或妨礙標售程序之作
    用，此觀政府採購法第30條、第31條之規定甚明。自行繳付
    押標金者，雖非俱得推論係出於自己投標之真實意願而為投
    標，惟通常一般之人均應不致有所懷疑：「不」自行繳付押
    標金，而由競標之對手繳付押標金者，並非出於自己投標之
    真意而為投標。而依上述，本件福祿壽發公司參與系爭工程
    標案之押標金支票係由其競爭對手連廷公司實際負責人乙○○委由賴秋明所開立，用以繳付同一標案之押標金，則由被
    告庚○○由其「競爭對手」同案被告乙○○繳付押標金及同
    案被告乙○○為其「競爭對手」被告庚○○繳付押標金等情
    觀之，在在均足以證明同案被告乙○○、被告庚○○並非「
    競爭對手」，而係「合作關係」，2 人已事先謀議由福祿壽
    發公司陪標甚明。
  2.至同案被告乙○○雖辯稱：就採購法部份，伊沒有犯意，伊
    只是借支票予庚○○，伊與庚○○各自投標云云（見調查卷
    第48 頁 ，本院卷1 第117 頁），而否認涉有公訴意旨所指
    犯行，然查，同案被告乙○○上開辯詞，要與本院上開調查
    證據結果不符，並與常理有悖，已非可採，且以同案被告乙○○竟在知悉「競爭對手」庚○○欲參與系爭工程之投標時
    ，仍出資為其競爭對手繳付押標金，使其競爭對手變多，而
    立於不利益之競爭關係，而被告庚○○竟在告知「競爭對手
    」乙○○欲參與系爭工程之投標時，仍委由乙○○代為開立
    「台支」作為押標金，使乙○○得以從其押標金金額輕易推
    算出其投標金額，而洩漏其投標金額，使其立於不利益、不
    對等之競爭關係下，以上均可以推知同案被告乙○○上開辯
    詞不可採信。
  3.此外，尚有押標金支票2 紙（福祿壽發、連廷）、簽發台銀
    / 本行支票申請書2 紙、勝鵬有限公司萬泰商業銀行存款業
    務往來申請書、萬泰商業銀行松江分行92年12月24日松江字
    268 號函、存款業務往來申請書、勝鵬公司台北市政府營利
    事業登記證、勝鵬公司有限公司變更登記表、萬泰銀行嘉義
    簡易型分行92年12月23日嘉義字0000000000 5號函、LD0000
    000 、LD0000000 傳票影本、連廷公司工程投標標封、連廷
    公司台北市政府營利事業登記證、連廷公司公司登記資料查
    詢、連廷公司標單封、高雄縣茄萣鄉公所勞務採購廠商投標
    證件審查表、癸○○說明書、福祿壽發公司工程投標標封、
    福祿壽發公司台北市政府營利事業登記證、福祿壽發公司公
    司登記資料查詢、福祿壽發公司標單封、福祿壽發公司登記
    基本資料查詢、福祿壽發公司說明書、陳台麗說明書、吳吉
    霖說明書、高雄縣茄萣鄉公所勞務採購廠商投標證件審查表
    各1 份等資料在卷可稽（見調查卷第50、51、55、56、111
    至12 8、33、37、94至98、100 、101 、107 至110 頁，外
    放卷證2 第203 、239 頁）。是本件應係同案被告乙○○意
    圖影響採購結果，而借用福祿壽發公司名義投標，被告庚○○則基於意圖影響採購結果之犯意，容許乙○○借用福祿壽
    發公司名義參加投標，此部分事證明確，被告庚○○之犯行
    堪予認定。
  (五)至公訴意旨雖認被告戊○○、庚○○與同案被告丁○○、辛○○○、甲○○、丙○○、己○○（以上4 人部分已經本院
    另行審結）、乙○○間就起訴之犯罪事實均有犯意聯絡及行
    為分擔，為共同正犯，無非係以同案被告陳祺培於調查局詢
    問時之供述為其論證基礎。然查，同案被告陳祺培雖於調查
    局詢問時供稱：系爭工程第1 次投標廢標後，伊非常不滿，
    便與天成企業行（按負責人為同案被告辛○○○）、連廷實
    業公司、坤合公司（按負責人為同案被告丙○○）等廠商一
    起討論因應對策，伊提議廠商各自找其他同業來參與投標，
    伊是找阿羅哈公司幫忙投標，至於其他廠商找了那些同業，
    伊不清楚云云（見調查卷第2 頁背面），然其於偵查及本院
    審理時均翻異前詞，否認犯行，則其前後供述既有不一，其
    可信性即非無疑。此外，並無其他積極證據足資證明被告戊○○、庚○○與同案被告丁○○、辛○○○、甲○○、丙○○、己○○、乙○○間就起訴之犯罪事實有何犯意聯絡及行
    為分擔，本院自不能僅以同案被告陳祺培前後不一之供述，
    而逕為被告戊○○、庚○○與同案被告辛○○○、甲○○、
    丙○○、己○○、乙○○不利之認定，是公訴意旨認被告戊○○、庚○○與同案被告丁○○、辛○○○、甲○○、丙○○、己○○、乙○○間就起訴之犯罪事實均有犯意聯絡及行
    為分擔，為共同正犯，要屬誤會，應予敘明。又借用他人名
    義投標之同案被告丁○○、乙○○，與容許他人借用本人名
    義投標之被告戊○○、庚○○間，均係居於相互對立之對向
    關係，行為縱有合致，然因彼此行為目的相歧，尚難認有犯
    意之聯絡與行為之分擔可言，非為共同正犯，負此敘明。
  (六)從而，本案事證明確，被告等人犯行均堪予認定，應依法論
    科。
二、核被告戊○○、庚○○所為，均係犯政府採購法第87條第 5
    項後段之容許他人借用本人名義參加投標罪。公訴意旨雖認
    被告戊○○、庚○○係犯政府採購法第87第6項 、第3 項之
    以詐術使開標發生不正確結果未遂罪，要與本院上開調查證
    據結果有異，尚有未洽，然因與上開論罪部分有基本社會事
    實同一之關係，爰由本院依刑事訴訟法第300 條規定，變更
    起訴法條。另被告庚○○前於87年間因詐欺案件，經臺灣臺
    北地方法院以89年度易緝字第288 號判處有期徒刑6 月確定
    ，於91年5 月3 日易科罰金執行完畢，有臺灣高等法院被告
    全國前案紀錄表1 紙附卷可稽，被告於上開有期徒刑執行完
    畢5 年內，再犯本件有期徒刑以上之罪，為累犯，應依刑法
    第47條第1 項規定，加重其刑。又被告庚○○行為後，刑法
    第47條關於累犯之規定已經修正，並於95年7 月1 日施行，
    修正前刑法第47條規定：「受有期徒刑之執行完畢，或受無
    期徒刑或有期徒刑一部之執行而赦免後，五年以內再犯有期
    徒刑以上之罪者，為累犯，加重本刑至二分之一。」，修正
    後刑法第47條第1 項則規定：「受徒刑之執行完畢，或一部
    之執行而赦免後，五年以內故意再犯有期徒刑以上之罪者，
    為累犯，加重本刑至二分之一。」，無論依修正前刑法第47
    條或修正後第47條第1 項之規定均構成累犯，即無有利或不
    利之情形，自無庸為新、舊法之比較，逕行適用現行刑法第
    47條第1 項之規定（最高法院97年度第2 次刑事庭會議決議
    、最高法院96年度台上字第4039號判決參照）。爰審酌同案
    被告丁○○、乙○○，竟向被告戊○○、庚○○向借用阿羅
    哈公司、福祿壽發公司之名義投標系爭高雄縣茄萣鄉公所辦
    理該鄉「第二公墓起挖無主墳墓工程」，藉此虛增投標廠商
    數目，意圖影響招標之結果，破壞招標之公正、公平性，渠
    等所為對政府採購制度之公開性及公正性及茄萣鄉公所均產
    生危害，行為實不足取，且被告戊○○犯後否認犯行，飾詞
    卸責，未見悔改之心，而被告庚○○則能坦承犯行，犯後態
    度良好，及渠等犯罪之動機、手段等一切情狀，分別量處如
    主文所示之刑，並依修正前刑法第41條第1 項前段之規定，
    均諭知易科罰金之標準（被告2 人為上開犯行為後，刑法第
    41 條 第1 項前段關於易科罰金之折算標準，原依已於95年
    7 月1 日刪除之罰金罰鍰提高標準條例第2 條之規提高 100
    倍，而為以銀元100 元、200 元、300 元折算1 日，修正後
    為以新台幣1,000 元、2,000 元、3,000 元折算1 日，修正
    前之規定較有利於被告2 人）。又本件被告戊○○、庚○○
    之犯罪時間均係在96年4 月24日以前，合於中華民國九十六
    年罪犯減刑條例所定得予減刑之規定，應依同條例第2 條第
    1 項第3 款之規定減其刑為2 分之1 ，並依修正前刑法第41
    條第1 項前段之規定，均諭知易科罰金之標準。
據上論斷，應依刑事訴訟法第299 條第1 項前段、第300 條，政
府採購法第第87條第5 項後段、刑法第2 條第1 項前段、第11條
前段、第47條第1 項、第41條第1 項前段（修正前），罰金罰鍰
提高標準條例第2 條（廢止前），中華民國九十六年罪犯減刑條
例第2 條第1 項第3 款、第7 條、第9 條，判決如主文。
本案經檢察官壬○○到庭執行職務。
中    華    民    國    98    年    5     月    27    日
                      刑事第五庭審判長法  官 廖建瑜
                                      法  官 林裕凱
                                      法  官 陳盈吉
以上正本證明與原本無異。
如不服本判決，應於判決送達後10日內，向本院提出上訴狀。
中    華    民    國    98    年    5     月    27    日
                                      書記官  陳展榮
附錄本判決論罪科刑法條：
政府採購法第87條
（強迫投標廠商違反本意之處罰）
意圖使廠商不為投標、違反其本意投標，或使得標廠商放棄得標
、得標後轉包或分包，而施強暴、脅迫、藥劑或催眠術者，處1
年以上7 年以下有期徒刑，得併科新臺幣3 百萬元以下罰金。
犯前項之罪，因而致人於死者，處無期徒刑或7 年以上有期徒刑
；致重傷者，處3 年以上10年以下有期徒刑，各得併科新臺幣3
百萬元以下罰金。
以詐術或其他非法之方法，使廠商無法投標或開標發生不正確結
果者，處5 年以下有期徒刑，得併科新臺幣1 百萬元以下罰金。
意圖影響決標價格或獲取不當利益，而以契約、協議或其他方式
之合意，使廠商不為投標或不為價格之競爭者，處6 月以上5 年
以下有期徒刑，得併科新臺幣1 百萬元以下罰金。
意圖影響採購結果或獲取不當利益，而借用他人名義或證件投標
者，處3 年以下有期徒刑，得併科新臺幣1 百萬元以下罰金。容
許他人借用本人名義或證件參加投標者，亦同。
第 1 項、第 3 項及第 4 項之未遂犯罰之。


司法院資訊處製作；財團法人民間司法改革基金會備份。
